臺灣臺北地方法院民事裁定　　　　　　100年度國再易字第3號
再 審原 告　李水龍
　　　　　　李國雄
再 審被 告　國防部海軍司令部
法定代理人　高廣圻
上列當事人間再審之訴事件，再審原告對於本院中華民國99年8
月6 日99年度北國簡字第8 號、100 年2 月11日99年度國簡上字
第8 號、100 年6 月2 日100 年度國再易字第2 號確定判決提起
再審之訴，本院裁定如下：
   主  文
再審之訴駁回。
再審訴訟費用新臺幣肆仟捌佰元由再審原告負擔。
    事實及理由
壹、程序方面：
  (一)按提起再審之訴，應於30日之不變期間內提起，民事訴訟法
    第500 條第1 項定有明文。
  (二)經查，本件再審原告分別於民國99年8 月12日、100 年2 月
    17日收受本院99年度北國簡字第8 號及99年度國簡上字第8
    號民事判決，經本院調取該2 卷宗有送達證書在卷可佐。是
    本件再審原告於100 年7 月14日就本院99年度北國簡字第8
    號確定判決及本院99年度國簡上字第8 號確定判決提起再審
    之訴，已逾前開所述30日不變期間，此部分再審之訴為不合
    法，應予駁回。
  (三)另就本院100 年度國再易字第2 號判決（下稱原確定判決）
    提起再審之訴部分，再審原告係於100 年6 月16日收受原確
    定判決正本，亦經本院調卷核閱明確，迄其於同年7 月14日
    提起本件再審之訴時，尚未逾民事訴訟法第500 條第1 項規
    定30日之不變期間，合先敘明。
貳、實體方面：
一、本件再審意旨略以：
  (一)證人麥麒麟及李水木分別證稱：「他爸爸開雜貨店，一個人
    做不來，有蓋一個竹厝，當時我已去受僱做工，地點在被拆
    除的農舍，我約在民國50年左右，那時有種荔枝，當時農舍
    是竹子做的，上面蓋芒草」、「這間農舍從我小孩時期就有
    ，這是我父親留給我二哥李水龍，當初是竹子蓋的，上面有
    茅草」等語，足徵系爭農舍早於50年前即已存在。惟原確定
    判決竟以農舍外觀新穎、顯屬新建為由，認系爭建物遭拆除
    並無違要塞堡壘地帶法第4 條第3 款、第8 條之規定，顯與
    論理法則及經驗法則有違。
  (二)國防部用箋指稱：「柴山土地，多係國有或省市所有，不論
    放租與否，均應受要塞堡壘地帶法之管制，如申請建築可檢
    附完備書件，修繕房屋仍保持原狀者，不需申請即可施工」
    ；國防部與內政部聯合公告亦稱：「在禁建、限建範圍內申
    請建築執照時，應先得該管軍事機關同意，但原有建築物依
    原面積及高度改建或修復者不在此限」，依前開國防部用箋
    及聯合公告可知，系爭農舍得自行修繕，詎海軍陸戰隊指揮
    部竟以系爭農舍業經修繕為由，逕依要塞堡壘地帶法第4 條
    第3 款、第8 條之規定拆除系爭農舍，顯有與誠信公平原則
    有違。
  (三)海軍陸戰隊指揮部雖通知伊將於99年8 月17日、18日執行拆
    除作業，然遲至8 月19日俟伊外出時方執行拆除作業，致伊
    無法依行政執行法第9 條第1 項行使異議權，是前開執行程
    序顯有違行政執行法第3 條所定公平合理原則，亦悖於行政
    執行法施行細則第12條之規定。再者，系爭農舍之拆除現場
    雖有張貼公告單，惟公告單僅記載：「請於2 週內儘速將其
    搬離，未於期限內清除或搬離，本部將會同相關單位及人員
    進行拆除」，除此之外並未記載「處分相對人之姓名、出生
    年月日、性別、身分證統一號碼、住居所或其他足資辨別之
    特徵」、「處分機關及其首長署名、蓋章」、「發文字號」
    ，顯與行政程序法第111 條之規定有違，堪認有重大明顯瑕
    疵而無效。顯見系爭農舍並無要塞堡壘地帶法第17條所稱情
    勢必要緊急拆除之情甚明，是海軍陸戰隊指揮部依據僅依前
    開公告單及拆除系爭農舍實屬違法。詎原確定判決未查上情
    ，實與公平合理原則有違。
  (四)綜上，原確定判決有前開符合民事訴訟法第496 條第1 項第
    1 款之再審事由，爰依法提起本件再審之訴等語。並聲明：
    (1)本院99年度北國簡字第8 號確定判決、99年度國簡上字第
    8 號確定判決、100 年度國再易字第2 號確定判決均廢棄；
    (2)再審被告應給付再審原告300,000 元，及自起訴狀繕本送
    達之日起至清償日止，按年息5 ％計算之利息。
二、按再審之訴，法院認無再審理由，判決駁回後，不得以同一
    事由，對於原確定判決或駁回再審之訴之確定判決，更行提
    起再審之訴，民事訴訟法第498 條之1 定有明文。究其立法
    意旨乃再審之目的，原在匡正確定終局判決之不當，以保障
    當事人之權益，然為避免當事人以同一事由對於原確定判決
    或駁回再審之訴之確定判決，一再提起再審之訴，致浪費司
    法資源，自應予以限制。
三、經查，再審原告與再審被告間請求國家賠償事件，前經本院
    以99年度北國簡字第8 號判決、99年度國簡上字第8 號判決
    駁回再審原告之訴確定後，再審原告以本院99年度國簡上字
    第8 號確定判決有民事訴訟法第496 條第1 項第1 款規定之
    再審事由，提起再審之訴，經本院100 年度國再易字第2 號
    判決以再審之訴無理由，判決駁回再審之訴確定在案，嗣經
    再審原告以本院100 年度國再易字第2 號確定判決有民事訴
    訟法第496 條第1 項第1 款規定之再審事由，提起本件再審
    之訴。惟本件再審原告指摘原確定判決為適用法規顯有錯誤
    之再審事由無非以系爭農舍早已存在多年，並非要塞堡壘地
    帶法第8 條所規定新設、變更、改築之房屋；且海軍陸戰隊
    指揮部於系爭農舍之拆除過程中，不符行政程序法之相關規
    定云云，核與再審原告對於本院99年度國簡上字第8 號確定
    判決所提之再審事由相同，業經原確定判決認為無理由而判
    決駁回在案，經本院調卷核閱無訛。則再審原告以同一事由
    ，對於駁回其再審之訴之確定判決，更行提起再審之訴，依
    上開說明，於法自有未合，應予駁回。又再審之訴應就原確
    定判決有無法定再審事由加以審查，若有再審理由，始可進
    而就在此之前之確定判決有無再審理由為審查；反之，則無
    逐一審論在此之前之確定判決有無再審理由之必要。從而，
    本件再審之訴既非合法，依上開說明，本院就再審原告於再
    審訴狀內一併記載所主張其餘有關原確定判決以前之各該確
    定判決如何違法理由部分，自無庸予以審論，併予敘明。
四、據上論結，本件再審之訴為不合法，依民事訴訟法第502 條
    第1 項、第95條、第78條，爰裁定如主文。
中    華    民    國   100    年    12    月    26    日
                  民事第三庭審判長法  官  郭美杏
                                  法  官  林芳華
                                  法  官  林晏如
以上正本係照原本作成。
本裁定不得抗告。
中    華    民    國   100    年    12    月    26    日
                                  書記官  林秀娥